臺灣高等法院民事判決　　　　　　　　 96年度上易字第339號
上　訴　人　丙○○
輔　佐　人　乙○○
被　上訴人　吳進雄即達雄企業社
訴訟代理人　高宏文律師
複　代理人　甲○○
上列當事人間侵權行為損害賠償事件，上訴人對於中華民國96年
2月27日臺灣板橋地方法院95年度訴字第588號第一審判決提起上
訴，本院於96年7月24日言詞辯論終結，判決如下：
    主  文
原判決關於命上訴人給付逾新台幣陸萬柒仟伍佰貳拾元本息部分
，及該部分假執行之宣告，暨訴訟費用之裁判（除確定部分外）
均廢棄。
上開廢棄部分，被上訴人在第一審之訴及其假執行之聲請均駁回
。
其餘上訴駁回。
第一（除確定部分外）、二審訴訟費用由上訴人負擔一百分之十
五，餘由被上訴人負擔。
    事  實
甲、上訴人方面：
壹、聲明：
一、原判決不利於上訴人部分廢棄。
二、上開廢棄部分，駁回對造第一審之訴及假執行之聲請。
貳、陳述：除與原判決記載相同者外，補稱略以：
一、車禍發生後，系爭車輛還能開動並未損壞，無需修理3個月
    。
乙、被上訴人方面：
壹、聲明：上訴駁回。
貳、陳述：與原判決記載者相同。
    理  由
一、被上訴人主張：上訴人於民國94年6月13日下午3時許，駕駛
    自用小客車（車號：ES-8512）沿臺北縣泰山鄉○○路由泰
    山往林口方向行駛，行經大科路79號處超速且跨分向線行駛
    ，於見對向來車再駛回本車道時，仍不及閃避，車頭撞上對
    向車道由訴外人許哲維駕駛被上訴人所有之自用小貨車（車
    號：DY-8130，下稱系爭小貨車），致系爭小貨車左前車頭
    受損，被上訴人因而支出修理費新台幣（以下同）15萬7500
    元，另因系爭車輛送修，被上訴人須另向茂盛起重有限公司
    （下稱茂盛公司）租用車輛以辦理營利業務，支出貨車租金
    38萬6400元，被上訴人因上訴人侵權行為，受有損害計54萬
    3900元，爰依侵權行為法則請求上訴人給付54萬3900 元及
    自起訴狀繕本送達翌日起之法定遲延利息。
    上訴人對其於上揭時地，駕駛自用小客車，與許哲維駕駛之
    系爭小貨車發生車禍乙節不爭執，但否認其有侵權行為，辯
    以係許哲維駕駛之小貨車撞伊，致伊受傷，系爭小貨車並未
    受損仍可使用，被上訴人請求賠償貨車租金並無理由等語。
    （原審判命上訴人給付45萬3920元本息，其中修車費6萬752
    0元，貨車租金38萬6400元。駁回被上訴人其餘之訴。上訴
    人就其敗訴部分提起上訴，被上訴人未就原審判決其敗訴部
    分聲明不服。）
二、被上訴人主張上訴人於上開時地駕駛自用小客車，與許哲維
    駕駛之被上訴人所有系爭小貨車發生車禍，系爭小貨車左前
    車頭受損等情，業據提出行車執照為證，並有台北縣政府警
    察局新莊分局95.5.4北縣警新交字第095001 6651號函檢附
    之道路交通事故調查報告表、談話筆錄、事故現場照片等可
    稽（見調解卷第7頁、原審卷第34-43頁），堪認為真正。上
    訴人雖謂系爭小貨車未受損云云，惟查與事故現場照片所示
    情形不符，自不足採。
三、被上訴人主張系爭小貨車因上訴人之侵權行為受損，致其受
    有損害，依侵權行為法則請求上訴人賠償損害45萬3920元（
    修車費6萬7520元及，貨車租金38萬6400元）並加計遲延利
    息。上訴人則以上開情詞置辯。茲審酌如下：
(一)、查上訴人於94年6月27日於警訊時自陳肇事時其車速為時速
    70公里（當地速限為時速50公里）（見原審卷第36頁），且
    本件車禍經送台灣省台北縣區車輛行車事故鑑定委員會鑑定
    ，該鑑定會鑑定意見為上訴人駕駛自小客車超速行駛、跨線
    行駛，擦撞對向來車為肇事原因。許哲維駕駛自小貨車無肇
    事因素（見調解卷第10頁），則被上訴人主張因上訴人之侵
    權行為致系爭小貨車受損乙節，堪認為真正。
(二)、按因故意或過失，不法侵害他人之權利者，負損害賠償責任
    。汽車、機車或其他非依軌道行駛之動力車輛，在使用中加
    損害於他人者，駕駛人應賠償因此所生之損害。不法毀損他
    人之物者，被害人得請求賠償其物因毀損所減少之價額。負
    損害賠償責任者，除法律另有規定或契約另有訂定外，應回
    復他方損害發生前之原狀。因回復原狀而應給付金錢者，自
    損害發生時起，加給利息。第一項情形，債權人得請求支付
    回復原狀所必要之費用，以代回復原狀。民法第184條第1項
    前段、第191條之2前段、第196條、第213條分別定有明文。
    本件上訴人毀損被上訴人之系爭自小貨車，已如上述，則被
    上訴人請求上訴人賠償其損害，洵屬有據。
(三)、茲審酌被上訴人得請求之數額：
１、小貨車修理費6萬7520元部分：
    被上訴人主張其支出修理費15萬元，固據提出估價單三紙為
    據（原審卷第102-104頁），惟查證人蔡畯明（即修理系爭
    車輛人員）於原審證稱其中零件部分為9萬7200元，工資部
    分為5萬7800元（見原審卷第140頁）。而系爭車輛係89年1
    月出廠，有行車執照可按，算至本件車禍發生時之94年6 月
    13日，其使用期間已5年5月餘，則其零件部分，依經驗法則
    應予折舊。茲參考行政院發布之固定資產耐用年數表，汽車
    之耐用年數為5年，另依行政院臺（45）財字第4180號令發
    布之固定資產折舊率表，採定率遞減法計算折舊時，耐用年
    數5年者，折舊率為每年千分之369，如採用定率遞減法折舊
    者，其最後1年度之未折減餘額，以等於成本十分之一為合
    度。是系爭車輛於車禍發生時折舊5年5月餘，其殘值應以十
    分之一為度，故系爭車輛更新零件之殘值金額為9720元（
    97200×0.1=9720元），工資部分則無折舊問題。從而被上
    訴人得請求上訴人賠償之修理費用為6萬7520元（9720＋
    57800＝67520），被上訴人此部分請求為有理由，應予准許
    。
２、貨車租金38萬6400元部分：
    被上訴人雖主張因系爭自小貨車為被上訴人載運貨物之用，
    因遭車禍送修，被上訴人須另行向茂盛公司租用車輛以續行
    辦理營利業務，而支出租金38萬6400元云云，並提出茂盛公
    司95年1月5日開立之統一發票乙紙及茂盛公司出具之證明影
    本乙紙、達雄企業社活期存款存摺影本為據（見調解卷第13
    頁、本院卷第43-44頁）。
    惟查上開茂盛公司95年1月5日開立之統一發票記載品名為「
    搬運費」，而茂盛公司出具之證明書，其內容略謂「貴公司
    於94.6.14-94.9.13有幫達雄企業社載鷹架到工地使用」，
    該二證據均無從證明被上訴人有向茂盛公司租用貨車，支出
    租金38萬6400元之情。另達雄企業社活期存款存摺亦無從證
    明被上訴人有支付茂盛公司租車租金之情，是被上訴人所舉
    證據無從證明其此部分主張與事實相符，其請求上訴人賠償
    租用貨車租金38萬6400元自屬無據，不應准許。
３、依上所述，被上訴人得請求上訴人賠償者為修理費6萬7520
    元。
四、綜上所述，被上訴人本於侵權行為法律關係，請求上訴人給
    付45萬3920元及自95年2月16日（即起訴狀繕本送達翌日）
    起之法定遲延利息，於6萬7520元元及自95年2月16日起算之
    法定遲延利息部分，為有理由，應予准許；逾此所為請求，
    為無理由，應予駁回。乃原審命上訴人給付45萬3920元本息
    ，原審就超過上開應准許部分，為上訴人敗訴之判決，並為
    假執行之宣告，尚有未洽。上訴意旨就此部分指摘原判決不
    當，求予廢棄改判，為有理由。至於上開應准許部分，原審
    判命上訴人給付，並為假執行之宣告，核無違誤，上訴意旨
    ，就此部分，仍執陳詞，指摘原判決不當，求予廢棄，為無
    理由，應駁回其上訴。
五、本件事證已明，兩造其餘攻擊防禦方法，經核與本判決之結
    果不生影響，爰不一一論述。
六、據上論結，本件上訴為一部有理由，一部無理由，依民事訴
    訟法第450條、第449條第1項、第79條，判決如主文。
中　　華　　民　　國　　96　　年　　8　　月　　7 　日
                    民事第八庭
                        審判長 法　官 劉勝吉
　　　　　　　　　　　     　　法　官 連正義
　　　　　　　　　　　  　   　法　官 滕允潔
正本係照原本作成。
不得上訴。
中　　華　　民　　國　　96　　年　　8 　　月　　7 　　日
　　　　　　　 　　　　　　　　書記官 黃麗玲
